【裁判字號】    98,上易,115
【裁判日期】    981223
【裁判案由】    確認通行權存在
【裁判全文】
臺灣高等法院臺中分院民事判決         98年度上易字第115號
上  訴  人  庚○○
                        9弄11號4樓
上  訴  人  辛○○
前 列二 人
共      同
訴訟代理人  王有民律師
複 代 理人  陳瑾瑜律師
複 代 理人  戊○○
被 上 訴人  乙○○
訴訟代理人  張益隆律師
複 代 理人  己○○
複 代 理人  甲○○
參  加  人  丁○○
參  加  人  丙○
前 列二 人
共      同
訴訟代理人  何立斌律師
            蔡得謙律師
上列當事人間請求確認通行權存在事件，上訴人對於民國97年12
月25日臺灣南投地方法院97年度訴字第284號第一審判決提起上
訴，經本院於98年12月9日言詞辯論終結，本院判決如下：
    主    文
上訴駁回。
第二審訴訟費用由上訴人負擔。
    事實及理由
一、被上訴人起訴主張：坐落南投縣鹿谷鄉○○○段內湖小段第
    139地號土地（下稱系爭土地）為伊所有，土地上有一未辦
    保存登記，門牌為南投縣鹿谷鄉○○村○○路69-3號之二層
    樓農舍，係原審共同原告辜源益所有。上開房地因與公路無
    適宜之聯絡，長期以來皆係利用相鄰之土地（即現為上訴人
    共有之同段第137-9、137-12地號與訴訟參加人丁○○所有
    之同段137-2地號等土地）通行至公路。該供通行之路徑至
    今已形成約7米寬之道路，且在第137-9地號土地上之道路亦
    已鋪設水泥路面並有鹿谷鄉○○○設○路燈照明。惟上訴人
    等於民國（下同）96年8月21日取得上開第137-9及第137-12
    地號等土地後，為阻止被上訴人與辜源益通行該地，竟於同
    年ll月ll日雇工挖掘、毀壞上開道路之水泥路面，並在系爭
    土地與第137-9地號土地中間堆砌一座高約l公尺之水泥牆，
    阻斷、封閉道路，致被上訴人與辜源益無法通行。然依民法
    第787條l項規定及最高法院78年度台抗字第355號判例意旨
    ，被上訴人應有通行上訴人所有上開土地之權利，上訴人亦
    負有容忍被上訴人通行之義務，且被上訴人本於鄰地通行權
    通行上訴人所有之上開土地，係被上訴人對於系爭土地所有
    權權能擴張之行使，上訴人於第137-9地號土地上故意堆砌
    圍牆妨害被上訴人通行即係妨害被上訴人所有權之行使，被
    上訴人自得依民法第767條規定，請求除去妨害，並依民法
    第184條第l、2項規定請求拆除圍牆。為此，提起本件訴訟
    ，聲明：（一）確認被上訴人與辜源益就上訴人共有之上開
    第137-9、137-12地號土地上，如原審判決所附複丈成果圖
    所示丙案D部分，寬7公尺，面積約324平方公尺及第137-12
    地號土地全部，面積56平方公尺，有通行權。（二）上訴人
    辛○○應將前項土地如複丈成果圖丙案D部分所示紅線上之
    圍牆拆除，供被上訴人與辜源益通行，並不得再為妨害被上
    訴人與辜源益通行之行為。
二、經原審判決確認被上訴人對於上訴人共有之上開第137-9地
    號土地內如南投縣竹山地政事務所97年7月30日複丈成果圖
    乙案所示C部分，面積188平方公尺，及第137-12地號土地全
    部，面積56平方公尺有通行權；上訴人辛○○應將其在前項
    所示通行道路上所設置之水泥擋土牆拆除；上訴人應容忍被
    上訴人在前項所示上地通行，並不得設置障礙物或為其他妨
    害人車通行之行為；同時駁回原審另一原告辜源益之訴。上
    訴人不服，提起上訴（辜源益就原審判決駁回其請求部分，
    未據聲明不服而告確定），被上訴人於本院聲明：上訴駁回
    。併稱：
（一）系爭土地為袋地，已於原審列為不爭執事項，上訴人應受
      拘束，不應再於本院有所爭執。兩造所有之上開土地在法
      院拍賣之前即均屬袋地，若欲通至公路，均需經過第137-
      2 地號土地，且原第139地號土地在拍賣後變由訴訟參加
      人丁○○與丙○共有時，亦仍為袋地。因此系爭土地並非
      因丁○○經拍賣取得原第139地號土地後將其分割、讓與
      始成為袋地，故本件應無民法第789條第l項規定之適用。
      且原第139地號土地在拍賣前係辜源益、辜憲仁、丁○○
      及丙○等四人所共有，拍賣後為丁○○與丙○二人所共有
      ，而第137、137-l、137-2地號均係丁○○一人單獨所有
      ，因此亦無上訴人所稱系爭土地與第137、137-1、137-2
      等地號土地，均屬同一人所有而可合併使用通行至公路之
      情形。縱認被上訴人僅能通行受讓人之所有地，惟因原第
      13 9地號土地經分割後，第139-1地號土地亦無從通行至
      公路，因此亦無所謂分割後土地之任一土地致不通公路之
      情形，因而亦無從適用民法789條第l項之規定。
（二）系爭土地向來均係通行第137-9、137-2、137-12地號土地
      以至公路。嗣後係因上訴人在取得第137-9及137-12地號
      土地後，惡意剷除路面，設置水泥牆以阻斷被上訴人之通
      行，造成第139地號與第137-9地號土地之落差，然由上訴
      人提出之基地圖可知，原決附圖所示方案C部分土地，亦
      留有6米寬之道路，足見原判決所採行之方案，對上訴人
      之損害最為小。至於甲方案部分，因第137-9地號與第137
      、137-1地號土地間，已有約l至2公尺之高低落差，且第1
      37地號與第139地號土地之相鄰處甚為窄小，僅有一半之
      寬度，其間亦有2公尺之高低落差，根本無從供被上訴人
      通行。又兩造均非上開調解書之當事人，基於債之相對性
      ，兩造均未因該調解書而享受任何權利或負擔任何義務，
      且該調解書亦僅就第137-12、137-2、137-1地號土地之通
      行問題為約定，根本未提及第137地號土地，自亦無從解
      決被上訴人因袋地而無法通行之問題。又該調解書所示第
      137-1地號土地，僅提供9.95平方公尺，與被上訴人所知
      之內容（7平方公尺）不同，而複丈成果圖所示137-1B位
      置，亦無助於被上訴人之袋地獲得通行，故甲方案並不可
      採。
三、上訴人則聲明：（一）原判決不利於上訴人部分均廢棄。（
    二）前開廢棄部分，被上訴人在第一審之訴駁回。併辯稱：
（一）原審並未將系爭土地為袋地列為不爭執事項。系爭土地於
      93年8月12日經法院拍賣之前固為袋地，惟訴訟參加人丁
      ○○於行使優先承買權，買受原第139地號土地之後，該
      筆土地與相鄰之第137、137-1、137-2地號等土地即成為
      同一人即丁○○所有，因此自得經由第137、137-1、137-
      2地號等土地通行至公路，已非袋地。嗣後係因丁○○在
      買受原第139地號土地後，恣意將該地分割為第139地號（
      即系爭土地）與第139-1地號2筆，並且將其中系爭土地部
      分讓與他人，第139-1地號土地則繼續保留己有建築房屋
      ，且故意在事後建築一擋土牆，將道路圍起來，供自己通
      行，罔顧系爭上地之通行問題，始致系爭土地再度成為袋
      地。故依民法第789條第l項規定，被上訴人僅得向丁○○
      請求通行其所有之土地，而不得向上訴人請求通行上訴人
      所有之上開土地。縱認本件無民法第789條第l項規定之適
      用，惟系爭土地再度成為袋地既係可歸責於丁○○之行為
      所致，則丁○○自應承受其不利益，而負有容忍被上訴人
      通行之義務，被上訴人亦不能直接向上訴人請求通行上訴
      人所有之上開土地。
（二）縱使被上訴人有通行上訴人等所有上開土地之權利，依民
      法第787條第2項之規定，亦應選擇對上訴人損害最少之方
      案為之：
    1.本件應採行丁案（即原判決附圖所示之甲案），96年間丁
      ○○與上訴人之前手林森斌既曾就該方案道路之路頭即第
      137-12、137-1、137-2等土地間之通行問題，於南投縣鹿
      谷鄉調解委員會成立調解，協議由林森斌提供137-12地號
      土地之全部，丁○○提供137-1地號土地之9.95平方公尺
      、137-2地號土地之28.49平方公尺，供雙方私設道路及通
      行之用，顯見當時丁○○即已同意負擔通行道路之面積，
      且當時協調之道路已有6米寬，亦可見該道路在通行上並
      無問題。因此，只要順著道路往內方向延伸，即可十分筆
      直的直接通往「被上訴人之系爭土地」與「參加訴訟人位
      於第139-1地號土地上之建物」，且其間並無任何高度上
      之落差障礙，對被上訴人與訴訟參加人而言皆係最為便利
      之通行路線。且該道路雖目前看似僅有3.3公尺寬，惟此
      乃係因路旁現在種有檳榔樹及擺放盆栽，倘如原判決所認
      供被上訴人通行使用之道路約4米即已足，則亦僅須將該
      道路旁0.7公尺寬之檳榔樹或盆栽予以移除即可達通行之
      目的，不但上訴人毋庸拆除擋土牆，被上訴人亦毋庸填高
      系爭土地之高度，即可克服系爭土地與第137-9地號土地
      間之落差問題，對三方當事人而言，均係損害最小之方案
      。
    2.縱退認上訴人仍必須負擔部分土地以供通行，亦請由上訴
      人與參加訴訟人各負擔一半的道路面積。雖然採行此案，
      被上訴人仍須先填土後始能通行，惟第139地號與第137、
      139-l地號土地間並無落差，且道路之路頭橫跨在上訴人
      與丁○○之土地之間，該道路依此方向直接沿伸至被上訴
      人所有之系爭土地，則整條道路亦恰巧得以橫跨上訴人及
      丁○○之兩邊土地，由雙邊土地共同承擔道路面積，對上
      訴人而言，造成之損害較少，亦較為公允。惟採行甲方案
      同時，因上地原本即存有高度落差，日後開挖地下室將涉
      及與鄰地之建築安全問題，故不宜任意將擋土牆拆除，而
      應令訴訟參加人將其分擔供作道路使用之部分填至與上訴
      人擋土牆一樣高之高度，始能確保三方當事人之生命、財
      產安全。
    3.至原判決所採行之乙案，其道路完全通行上訴人所有之上
      開土地，對上訴人造成極大損害，有欠公允，且第137-9
      地號與139地號土地間至少存有l公尺以上之高低落差，而
      上訴人目前搭設擋土牆之高度即為日後建築基地一樓之高
      度，日後倘經上訴人建築，則上開上地間之高度落差更將
      高達2公尺以上，屆時被上訴人勢必先以填土方式使系爭
      土地與上訴人之土地同高後，始能通行，被上訴人之利益
      亦將受到損害。另上訴人向南投縣政府申請建築執照之基
      地配置圖內，固留有6米私設道路，惟該6米私設道路因僅
      供上訴人所有之第137-9地號土地通行，故該私設道路在
      基地配置圖上，僅通行至基地內約25公尺深，尚非能直接
      通至被上訴人之系爭土地，參加訴訟人誤認該條道路足供
      公眾通行云云，實屬誤解。又上訴人於該6米道路之盡頭
      ，故意留有一大塊約計159平方公尺之空地，其目的在供
      日後建築使用，此由該地之建蔽率為60%，而上訴人目前
      建築面積僅49.4%，尚留有10.6%即159平方公尺之空地即
      可明暸，因此，上訴人原本預供日後建築使用之土地，倘
      完全供作被訴人通行使用，則不但上訴人當初買受該筆土
      地以建築使用之利益，受到莫大損害之外，上訴人亦無法
      按照業經核准之建築圖面予以施工，因此所受之損害甚為
      重大，亦可顯見。
四、訴訟參加人丁○○、丙○於本院聲明：駁回上訴人之訴。併
    稱：兩造所有之上開土地，在法院拍賣前即均屬袋地，當時
    均須經由丁○○所有之第137-2地號土地以達公路，且該舊
    有之聯外道路迄遭上訴人惡意剷除路面，阻斷通行之前，已
    供人車通行20餘年，且亦設有造型路燈與水泥路面。93年8
    月l2日，原第139地號土地經法院拍賣後，由丁○○優先承
    買辜源益與辜憲仁應有部分而與丙○共有時，該地仍為袋地
    ，故上訴人指稱系爭土地係因丁○○在買受原第139地號土
    地後，恣意將其分割，並將其中系爭土地讓與他人時，始變
    成袋地等語，並非事實，故本件應無民法第789條第l項規定
    之適用。又由上訴人所申領之南投縣政府(96)投府建管(造)
    字第00439號建造執照內，用途記載「停車空間(G3)店鋪(H2
     )往宅」觀之，除房舍建築基地外，尚有供公眾使用之通道
    ，倘系爭土地銜接此通道以達公路，則其所生損害應為最小
    。
五、按就兩造之訴訟有法律上利害關係之第三人，為輔助一造起
    見，於該訴訟繫屬中，得為參加，民事訴訟法第58條第l項
    定有明文。所謂法律上利害關係，係指第三人在私法上之地
    位，因其所輔助當事人一造敗訴，將受直接或間接之不利益
    而言。本件被上訴人訴請確認對上訴人共有之第137-9地號
    及第137-12地號等土地有通行權。惟上訴人抗辯系爭土地形
    成袋地係因丁○○及丙○將原第139地號土地分割並將其中
    系爭土地部份讓與他人所致，因而認本件有民法第789條第l
    項規定之適用，被上訴人應向丁○○及丙○主張通行權，因
    此，倘被上訴人敗訴，丁○○及丙○在私法上之地位將受直
    接或間接之不利益，是其等於本件訴訟自有法律上之利害關
    係，從而其等於本件訴訟為訴訟參加，並經兩造同意，於法
    並無不合，應予准許。
六、被上訴人與訴外人張宏榮、李文裕共有之坐落南投縣鹿谷鄉
    ○○○段內湖小段第139號土地與上訴人等所共有坐落同段
    137-9、137-12號土地東、西向相鄰，另與參加人所有139-
    l號土地南北向相鄰之事實，有土地登記簿謄本、地籍圖附
    卷足稽。又系爭139號土地之北方為139-1號，東方隔一水溝
    與137-9號上地相鄰，137-9號土地之東方依序為137-8、137
    -12號及鹿谷鄉與溪頭間之交通要道興產路，另系爭139號土
    地之南方現為落差一公尺以上之檳榔園，經原審及本院履勘
    查証明確，有勘驗筆錄及附圖附卷足稽。是被上訴人主張其
    所有之系爭第139號土地係袋地，與公路無適宜之聯絡之事
    實，足認屬實。被上訴人自得就其所有系爭139號土地通行
    周圍之鄰地以至公路。至其主張依民法第787條規定確認對
    上訴人所有同段137-9號上地有如原判決附丙案所示範圍之
    通行權。上訴人則辯稱依同法第789條規定，被上訴人應通
    行參加人所有同段137、137-1號上如原審判決附圖甲案所示
    部分範圍。
七、經查，民法第787條第l項鄰地通行權係規定，土地因與公路
    無適宜之聯絡，致不能為通常使用者，土地所有人得通行周
    圍地以至公路。此乃為充分土地之利用，使相鄰之土地所有
    權，得於法定範圍內為最低限度之擴張與限縮，其立法之主
    要目的不僅專為調和個人所有之利害關係，且在充分發揮袋
    地之經濟效用，以促進物盡其用之社會整體經濟價值。然因
    土地一部之讓與或分割，致有不通公路之土地者，不通公路
    土地之所有人，因至公路，僅得通行受讓人或讓與人或他分
    割人之所有地，亦為同法第789條第l項所明定，上開第789
    條第一項之立法理由在於土地所有人不能因自己之任意行為
    ，致增加他人之負擔，得於讓與或分割時事先為合理之解決
    ，是土地所有人將可與公路聯絡之土地一部為讓與或分割後
    ，其分割或讓與之土地嗣經輾轉受讓或分割，方有前揭789
    條規定之適用，如因強制執行所為分割亦無適用之餘地。本
    件系爭分割前之139號土地，於93年8月前屬參加人丁○○、
    丙○、訴外人辜源益、辜憲仁所共有，嗣因丁○○行使優先
    承買權，於93年8月12日拍賣程序中取得辜源益、辜憲仁部
    分，系爭原139號土地於丁○○與丙○共有，93年10月5日一
    部出售予訴外人黃明利，再於93年10月29日分割出139與139
    -1號上地，由黃明利取得139號，被上訴人取得139-1號。惟
    如前揭六所述，系爭分割前之139號（即含現139-1號）土地
    東側相鄰者係丁○○於87年2月13日取得之137、137-1等土
    地，南方為134-9號土地，即分割前原139號土地之四方本即
    與道路無適宜之連絡，須穿越137-9或其他地號方可能達到
    興產路。其於分割前即為袋地，顯與前揭民法第789條第l項
    規定不符。況139號土地於93年10月29日分割為139、139-1
    號二筆土地時，系爭同段137、137-1、137-2號上地固為丁
    ○○所有，但137-9、137-12號土地則為辜源益、辜憲仁所
    有，迨93年8月ll日由訴外人林森斌經由拍賣取得，亦非因
    可視為丁○○行為所致之事由。從而，上訴人辯稱：被上訴
    人應依民法第789條規定通行丁○○所有之137、137-1號等
    土地一節。即與該法條規定不符，且而非足取。
八、又上訴人另辯稱丁○○所有之137、137-1號等土地及系爭13
    9號土地於93年10月5日139號土地出售予訴外人黃明利前，
    既均為丁○○所有，即非袋地云云。惟拍賣系爭原139號土
    地在未分割為139、139-1號兩筆土地前，係經由系爭137-9
    號及137-12號土地及參加人丁○○單獨所有之137-2號土地
    而通行公路之事實，經原審調取台灣南投地方法院檢察署97
    年度他字第57號偵查卷內所附資料顯示，本件南段縣政府於
    96年ll月20日曾會同被上訴人及鹿谷鄉公所人員、內湖村辦
    公室人員、建築管理課人員至現場會勘，依該會勘紀錄表所
    載，現場有巷道，惟該巷道係私有土地，未經南投縣政府都
    市計劃課認定為既有巷道等情。另參以鹿谷鄉公所96年12月
    21日鹿鄉工字第0960016254號函所載，該139、137-9號上通
    路依73、76、79年三年代之林務局農林航空測量所航照圖判
    定於73年起即已存在（見原審卷第ll頁）。足認系爭139、1
    39-1、137、137-1、137-2等土地於93年10月5日前固均屬丁
    ○○所有，但被上訴人及訴訟參加人所稱：系爭139號土地
    在未分割為139、139-1兩筆土地前，仍係經由系爭137-9、1
    37-12號土地及參加人丁○○所有之137-2、137-12號土地而
    通行公路，並非經由137、137-1號土地而通行公路等情屬實
    。且系爭139號土地非因參加人丁○○之分割行為致為袋地
    ，已如前揭所述，自不能徒以被上訴人所受讓之139號土地
    於法院拍賁後，曾與139-1、137、137-1、137-2號土地曾同
    屬參加人丁○○所有而認為非袋地，蓋此139號土地仍必須
    通行137、137-1、137-2、137-12號或137-9、137-12號等土
    地才得以至公路。因137-12號土地從未屬參加人丁○○所有
    ，此與修正後民法第789條第l項後段所稱：數宗土地同屬於
    一人所有讓與其一部或同時分別讓與數人，而與公路無適宜
    之連絡，致不能為通常使用者，亦僅得通行讓與人土地之情
    況有別。
九、關於系爭139號土地，如欲通行至公路，應如何擇其周圍地
    損害最少之處所及方法為之。經查，本件系爭139號土地之
    地勢一部較低，與相鄰之137-9號土地間約有一公尺高地落
    差，有照片附卷足稽。而該第137-9地號土地，與隔鄰之第1
    37、137-1地號上地間，亦有高低約一公尺至二公尺之落差
    ，此經原審及本院現場履勘屬實。故該第139地號土地，若
    欲通過相鄰之土地到達第137-12地號土地至公路處，則必需
    選擇經過第137-9號土地（即原審判決附圖乙、丙案）或經
    過第137、137-1地號土地（即原審判決附圖甲案），因137-
    9 與137-1及137號土地間落差部分達一公尺以上之關係，因
    上訴人與參加人對改變該部分之地形高度均認無法施行，難
    認可如上訴人所主張在137、137-1與137-9號土地中間另行
    闢出一條跨越第137-9、137、137-1號土地之道路。至原判
    決附圖甲案之道路，該第137、137-2號土地均屬參加人丁○
    ○所有，丁○○亦曾為該第139號土地之所有人，且該附圖
    甲案所示之土地，現已為水泥路面道路，惟案所示之道路，
    其第137與系爭139號相鄰處，甚為窄小僅有2至3公尺寬度，
    為兩造所不爭執（見本院卷第109頁反面），如欲通行參加
    人之137、137-1號土地，勢必再使用其所有之139-1號土地
    一部，才能維持甲案之道路寬度。再參以被上訴人乙○○及
    其前手就139號土地之通行，均未選擇該甲案所示之道路。
    而被上訴人乙○○主張其與其前手即參加人丁○○或其再前
    手辜源益，一向均經第137-9號、137-12號土地到達公路等
    情，亦為上訴人所不爭執（見本院卷第180頁反面）。又依
    上訴人提出之向南投縣政府申請於系爭137-9號建築房屋之
    建造執照其基地配置圖面觀之（見本院卷第ll9頁），系爭
    137-9號土地北側仍留達6公尺之私設道路，道路所在位置正
    與本件原審判決附圖乙、丙案相同，至其另稱其私設道路僅
    通行至基地內約25公尺深，尚非能直接通至被上訴人之139
    號土地，私設道路盡頭，尚故意留有一大塊約計159平方公
    尺之空地欲供日後建築之用等語。惟其就此空地已欲另為建
    築之事實，並未舉証以實其說，縱其尚有較大面積之空地比
    ，亦難認確有再予建築之目的。故就須經同屬現為道路之13
    7號、137-1號，或將一部設為道路之137-9號土地之部分設
    定通行權而言，苟通行137號、137-1號土地則尚須經139-1
    號，究不如僅137-9號土地為便利，所生之損害自較小。因
    此，本件應以被上訴人乙○○主張行經137-9號土地為可採
    。又審酌上訴人對該137-9號上設有6公尺寬私設道路之計劃
    ，及被上訴人乙○○所有139地號土地上現有三幢磚造木屋
    ，其出入若以自小客車足以通過之寬度，即足供其利用，且
    對上訴人等人之土地而言，損害較小。故本件應採原審判決
    附圖乙案所示之位置面積，供被上訴人乙○○通行。又袋地
    通行權既屬所有權之擴張行使，因此若有妨害其通行權之行
    使時，該通行權人自得依民法第767條規定，請求除去該妨
    害。本件上訴人辛○○在該在第139號地號土地與第137-9地
    號土地間水溝旁，砌起一座高度約一公尺水泥擋土牆，阻斷
    並封閉該二地號通行，自須予以拆除供道路通行之面寬，以
    供穿越水溝，復無礙水土保持。是被上訴人乙○○就原審判
    決附圖乙案所示C之位置有通行權存在，則上訴人辛○○自
    應將其於第139地號土地與第137-9地號土地間所砌築足以妨
    害被上訴人乙○○通行之水泥擋土牆予以拆除，以利被上訴
    人乙○○通行。
十、從而，被上訴人乙○○請求確認其對於上訴人辛○○、庚○
    ○共有坐落南投縣鹿谷鄉○○○段內湖小段第137-9地號土
    地內如原判決附圖乙案即南投縣竹山地政事務所九十七年七
    月三十日複丈成果圖乙案所示C部分，面積188公尺，及坐落
    同地段第137-12地號土地全部，面積56平方公尺有通行權存
    在。上訴人辛○○應將其在前開通行道路上所設置之水泥擋
    土牆拆除。上訴人辛○○、庚○○應容忍被上訴人乙○○在
    上開所示土地通行，並不得設置障礙物或為其他妨害人車通
    行之行為。即屬有據，應予准許。上訴人所辯均為無可取。
    原審判決，於法並無不合。上訴意旨指摘原判決不當，求予
    廢棄改判，為無理由，應予駁回其上訴。又本件事証已臻明
    確，兩造其餘攻擊防禦方法與判決之結果不生影響，自無庸
    一一論究，併此敘明。
十一、據上論結，本件上訴為無理由，依民事訴訟法第449條第l
      項、第78條、第85條第1項，判決如主文。
中    華    民    國    98    年    12    月    23    日
                民事第六庭    審判長法  官  袁再興
                                    法  官  陳賢慧
                                    法  官  吳惠郁
以上正本係照原本作成。
不得上訴。
                                    書記官  周巧屏
中    華    民    國    98    年    12    月    25    日
                                                      Ｓ


司法院資訊處製作；財團法人民間司法改革基金會備份。
